臺灣臺北地方法院民事判決　　　　　　 95年度簡上字第226號
上　訴　人　丙○○
被　上訴人　萬泰商業銀行股份有限公司
法定代理人　乙○○
訴訟代理人　庚○○
　　　　　　戊○○
　　　　　　丁○○
　　　　　　甲○○
上列當事人間請求清償借款事件，上訴人對於中華民國95年3 月
3 日本院臺北簡易庭95年度北簡字第3924號第一審判決提起上訴
，本院判決如下：
    主      文
原判決廢棄。
被上訴人在第一審之訴駁回。
第一、二審訴訟費用新台幣捌仟貳佰柒拾伍元由被上訴人負擔。
    事實及理由
壹、程序方面：
    按當事人在第二審不得提出新攻擊或防禦方法，但如不許其
    提出顯失公平者，不在此限，民事訴訟法第447 條第1 項第
    6 款定有明文。本件被上訴人主張上訴人經合法通知，未於
    言詞辯論期日到場，經原審依法一造辯論而為判決，並無不
    當之處，上訴人於上訴後，始提出抗辯稱未向被上訴人申辦
    現金卡及小額循環信用貸款，自屬新防禦方法，逾時提出應
    予駁回云云。惟查，上訴人上開抗辯攸關被上訴人之請求是
    否有理由之判斷，如不許其提出顯失公平，依上揭規定，應
    予准許。
貳、實體方面：
一、被上訴人起訴主張略以：上訴人於民國90年11月2 日與伊訂
    立小額循環信用貸款契約，約定上訴人須向伊申請GEORGE＆
    MARY現金卡，憑該卡辦理取款、轉帳支用款項，利率按年息
    18.25%計算，每動用一筆借款，須繳納帳務管理費新台幣（
    下同）100 元，延滯期間按年息20% 給付利息，期滿得以同
    一內容繼續延長1 年，不另換約，其後每年屆期時亦同。詎
    上訴人動用借款後，自94年11月17日起即未依約履行給付義
    務，依約定上訴人喪失期限利益，全部債務視為到期，尚積
    欠本金299,314 元、利息5,175 元、帳務管理費124 元，合
    計304,613 元及其中本金299,314 元部分自94年11月18日起
    至清償日止按年息20% 計算之利息未依約清償，為此爰依消
    費借貸之法律關係請求上訴人清償等語。
二、上訴人則以：伊並未向被上訴人申辦現金卡，或申請小額循
    環信用貸款，是伊兄辛○○冒用伊名義所申請，伊並未同意
    等語，資為抗辯。
三、原審依被上訴人之請求判決上訴人如數給付，上訴人不服，
    聲明上訴，並聲明：(一)原判決廢棄。(二)被上訴人在第一審之
    訴駁回。被上訴人則答辯聲明：上訴駁回。
四、本件被上訴人主張上訴人曾與伊訂立小額循環信用貸款契約
    ，向伊申請GEORGE＆MARY現金卡後持該卡辦理取款、轉帳支
    用款項，惟自94年11月17日起即未依約還款，尚積欠本金、
    利息、帳務管理費合計304,613 元，及其中本金299,314 元
    部分自94年11月18日起至清償日止按年息20% 計算之利息未
    清償云云，為上訴人所否認，並以前揭情詞置辯。是本件應
    審究者厥為：上訴人是否曾與被上訴人簽訂小額循環信用貸
    款契約並申辦現金卡，而向被上訴人借支款項？茲敘述如下
    ：
（一）按當事人主張有利於己之事實者，就其事實有舉證之責任
      ；私文書之真正，他造當事人有爭執者，舉證人應負證明
      其真正之責，民事訴訟法第277 條前段、第357 條分別定
      有明文。而請求履行債務之訴，除被告自認原告所主張債
      權發生原因之事實外，應先由原告就其主張此項事實，負
      舉證責任，必須證明其為真實後，被告於其抗辯事實，始
      應負證明之責任，此為舉證責任分擔之原則（最高法院43
      年台上字第377 號判例參照）。是被上訴人主張上訴人曾
      與伊簽訂小額循環信用貸款契約、GEORGE＆MARY現金卡領
      用申請書暨卡約定書，而依消費借貸之法律關係請求上訴
      人清償，為上訴人所否認，被上訴人即應先就其消費借貸
      契約發生原因之事實及上開私文書之真正負舉證責任。
（二）被上訴人雖主張其於94年間因配合政府政策將現金卡由磁
      條碼改製為晶片卡換發時，上訴人於同年8 月2 日親自至
      被上訴人處簽收領取晶片卡，且上訴人曾於95年4 月27日
      至被上訴人處洽商還款事宜，顯見本件之現金卡及小額循
      環信用貸款確係上訴人所申辦等語，惟查，證人即被上訴
      人之職員壬○○證稱：因為事隔已經1 年左右，伊沒有辦
      法確定當時來親簽領取晶片卡的人是否為丙○○。依照我
      們的作業流程，來領取換發的新卡時，伊會請他先出示身
      分證件，並跟他核對私人資料，例如當初對方申請辦卡時
      所填的聯絡人、額度、最近動用的日期等資料，核對無誤
      後會連線戶政單位查核對方的身分證件最近有無補發過，
      查證過後，伊會核對對方於領取新卡時簽名的字樣與最先
      辦卡時在申請書上所簽名字的字樣，是否相同，核對無誤
      後伊就會幫他換發卡片等語（見本院卷第47頁反面、第48
      頁正面）；證人即被上訴人之職員己○○證稱：上訴人於
      95 年4月27日有來過我們銀行，當時上訴人有跟伊說卡不
      是他辦的，錢也不是他借的，是他哥哥辦的，並說他沒有
      辦法獨立負擔這筆債務，要跟他哥哥共同來分攤等語（見
      本院卷第48頁反面），是證人壬○○既僅係承辦系爭現金
      卡由磁條卡改製為晶片卡之換發事宜，根據客戶申請辦卡
      時所填的聯絡人、額度、及最近動用的日期等資料與客戶
      進行核對，確認客戶的身分證最近並未補發，再核對該客
      戶之簽名與原契約申請書之影像檔上之簽名字樣相符後，
      即核發新卡，然若係上訴人之兄辛○○冒用上訴人名義填
      具申請書向被上訴人申辦現金卡並向被上訴人借款後，又
      於94年8 月2 日至被上訴人處領取換發之晶片卡，其對於
      上訴人之基本資料及最近借支款項的日期當知之甚詳，且
      其簽名之字樣自亦與原申請書上之簽名相符；另縱使上訴
      人曾至被上訴人處洽談還款事宜，惟其亦曾向證人己○○
      表明並未申辦現金卡及小額循環信用貸款之意，是僅憑證
      人壬○○、己○○之前開證詞，尚不足認定上訴人確曾向
      被上訴人申辦系爭現金卡及小額循環信用貸款。
（三）又證人辛○○證稱：伊曾在系爭小額循環信用貸款契約、
      GEORGE＆MARY現金卡領用申請書暨卡約定書上冒簽上訴人
      之姓名，伊並未經過上訴人之同意，因那時伊和上訴人住
      在一起，所以伊有上訴人之身分證影本；伊向銀行指定帳
      單之送達地址是伊上班之地點即台北市區3 之
      1 號12樓，因為卡用了好多年，中間有變更過送達地址，
      包括復興南路1 段342 之1 號，但伊從未指定上訴人位於
      台北縣中和市之地址為送達地址，所以上訴人不知道這件
      事等語（見本院卷第79頁反面），核與上訴人前開主張相
      符，而辛○○曾於95年3 月14日至臺灣臺北地方法院檢察
      署自首稱其曾冒用上訴人名義向被上訴人及多家金融機構
      申辦現金卡、信用卡及小額信用貸款，經該署檢察官呈請
      臺灣高等法院檢察署移轉臺灣板橋地方法院檢察署偵辦，
      該署檢察官以辛○○涉犯偽造私文書及詐欺等罪嫌而提起
      公訴（案列95年度偵字第9981號），經臺灣板橋地方法院
      於95年12月29日以95年度訴字第3353號判處辛○○連續偽
      造私文書罪刑在案，現由臺灣高等法院以96年度上訴字第
      894 號案件審理，而辛○○於該案歷次偵查、審理中均自
      承曾冒用上訴人名義申辦現金卡、信用卡及小額信用貸款
      之事實不諱，此經本院依職權調閱前開刑事卷宗核閱無誤
      ，另辛○○曾於96年10月4 日匯款6,546 元予被上訴人，
      現與被上訴人洽談和解事宜，亦有被上訴人之刑事陳報狀
      暨所附之存款憑條附於臺灣高等法院96年度上訴字第894
      號刑事卷宗可稽，若非確有其事，衡情辛○○應無甘冒刑
      責及承擔鉅額債務而為虛偽陳述，並與被上訴人洽談和解
      事宜之理，且辛○○證稱其指定之帳單送達地址為台北市
      南港區區3 之1 號12樓、台北市○○○路○ 段342 之
      1 號等處，並未指定以上訴人位於台北縣中和市○○路49
      3 巷3-1 號2 樓之住處為送達地址乙節，亦與臺灣高等法
      院96年度上訴字第894 號刑事卷宗所附之申請書、信用卡
      消費明細帳單上所載相符，是其證詞應堪以採信。上訴人
      主張系爭現金卡及小額循環信用貸款係辛○○未經其同意
      而冒用其名義所申辦等情，可信為真實，兩造並未成立消
      費借貸契約，堪以認定。
五、從而，被上訴人依消費借貸之法律關係請求上訴人應給付30
    4,613 元，及其中本金299,314 元部分自94年11月18日起至
    清償日止按年息20% 計算之利息，為無理由，不應准許。原
    審判命上訴人如數給付並依職權為假執行宣告，自有未洽。
    上訴意旨指摘原判決不當，求予廢棄改判，為有理由。爰由
    本院予以廢棄，改判如主文第2 項所示。
六、本件事證已臻明確，兩造其餘主張陳述及所提之證據，經審
    酌後本院認與判決結果不生影響，爰不一一論述，附此敘明
    。
七、本件被上訴人應負擔之第一、二審之訴訟費用（詳如附表）
    ，確定為如主文第二項所示。
八、據上論結，本件上訴為有理由。依民事訴訟法第436 條之1
    第3 項、第450 條、第78條，判決如主文。
中　　華　　民　　國　　96　　年　　11　　月　　30　　日
                  民事第一庭審判長法　官　李昆曄
                                  法  官  朱漢寶
                                  法  官  蔡和憲
以上正本係照原本作成。
不得上訴。
中　　華　　民　　國　　96　　年　　11　　月　　30　　日
                                  書記官  吳文雄
附表：
項      目              金額（新台幣）
第一審裁判費            3,310元
第二審裁判費            4,965元
合        計            8,275元
